臺灣基隆地方法院刑事判決　　　　　　　 94年度訴字第647號
公　訴　人　臺灣基隆地方法院檢察署檢察官
被　　　告　甲○○
上列被告等因違反台灣地區與大陸地區人民關係條例等案件，經
檢察官提起公訴（94年度偵緝字第216號），本院判決如下：
    主  文
趙慶慶共同連續行使明知不實之事項，而使公務員登載於職務上
所掌之公文書，足以生損害於公眾，處有期徒刑肆月，如易科罰
金，以佰元折算壹日。
    理  由
一、犯罪事實：
    甲○○係大陸地區人民，明知自己與臺灣地區人民連惠君（
    另經本院判處有期徒刑 3月）並無結婚之真意，竟夥同林秀
    英（另由本院判處有期徒刑 6月）、連惠君共謀以「假結婚
    真入境」之方式，使自己（大陸地區人民）得以非法進入臺
    灣地區。渠等謀議既定，甲○○遂與連惠君、林秀英基於行
    使使公務員登載不實文書之概括犯意聯絡，由林秀英帶同連
    惠君於民國（下同） 90年3月26日搭機前往大陸地區福建省
    南平市，復於同年 4月17日，在大陸地區福建省南平市由甲
    ○○與連惠君辦理虛偽合意之結婚，藉以取得福建省南平市
    民政局核發之結婚證，以轉向福建省南平市公證處辦理結婚
    公證而取得結婚公證書，連惠君先於同年4月19日返台，林
    秀英隨後於同年月26日返台。林秀英與連惠君返回台灣地區
    後，於同年5月7日，持業經財團法人海峽交流基金會驗證之
    大陸地區結婚公證書前往基隆市仁愛區戶政事務所申請辦理
    甲○○與連惠君之結婚登記，使該戶政事務所承辦戶籍登記
    之公務員在形式審查後，將此甲○○與連惠君結婚之不實事
    項登載於其職務上所掌管之戶籍登記簿之公文書，並據以核
    發戶籍謄本，足以生損害於戶政機關對於戶籍及身分管理之
    正確性。林秀英與連惠君於辦妥上開不實之結婚登記後，於
    同年6月6日，以申請甲○○來臺探親為名，持已填妥之「大
    陸地區人民進入臺灣地區旅行申請書」、「大陸地區人民進
    入臺灣地區保證書」及上開公務員登載不實之戶籍謄本之公
    文書等資料，向內政部警政署入出境管理局申請甲○○以探
    親名義入境臺灣地區而行使之，使內政部警政署入出境管理
    局承辦之公務員為實質審查後獲核准發給甲○○中華民國台
    灣地區旅行證，足以生損害於內政部警政署入出境管理局核
    發中華民國台灣地區旅行證之正確性。同年8月7日，甲○○
    持上開「中華民國臺灣地區旅行證」非法進入臺灣地區，甲
    ○○入境台灣地區後，復於91年1月 16日，與連惠君持戶籍
    謄本等前述結婚相關證件，前往基隆市仁愛區戶政事務所申
    請辦理換發配偶欄為甲○○之國民身分證，使該戶政事務所
    承辦戶籍登記之公務員在形式審查後，復在所掌換發連惠君
    之國民身分證配偶欄上為配偶「甲○○」之不實登載，足以
    生損害於戶政機關對於戶籍及身分管理之正確性。嗣連惠君
    於92年12月25日14時25分許，主動前往基隆市警察局第一分
    局向警員自首前述違反台灣地區與大陸地區人民關係條例等
    之犯罪行為，始查悉上情。
二、程序事項：
    本件被告甲○○所犯者非為死刑、無期徒刑、最輕本刑為3
    年以上有期徒刑之罪或高等法院管轄第一審案件，其於準備
    程序進行中，先就被訴事實為有罪之陳述，經告知其簡式審
    判程序之旨，並聽取公訴人之意見後，本院依刑事訴訟法第
    273條之1第1 項之規定，裁定由受命法官獨任進行簡式審判
    程序，合先敘明。
三、認定事實所依據之證據及理由：
(一)被告甲○○之供述：
    被告於本院訊問、審理時（本院94年 7月29日訊問筆錄、94
    年8月26 日日準備程序筆錄及審判筆錄），均自白其於前述
    時、地與連惠君在大陸地區假結婚，連惠君回台後並至戶政
    事務所辦理不實之結婚登記、及在國民身分證配偶欄上為配
    偶「甲○○」之不實登載，又向入出境管理局申請被告中華
    民國台灣地區旅行證等使公務員登載不實之事實。
(二)證人連惠君、朱合心之證述：
 １ 證人連惠君於警詢、檢察官偵查中（91年12月25日、92年12
    月7日、92年12月11日警詢筆錄、93年6月4日、93年9月14日
    、94年3月1日、94年3 月28日檢察官偵訊筆錄，見93年度偵
    字第562號卷第12、13、17、19、23、79─82、93、133、14
    3、144頁）、本院94年度訴字第 322號案件審理中均證述其
    於前述時、地為使被告非法進入臺灣地區，而與被告在大陸
    地區假結婚、回台後並至戶政事務所辦理不實之結婚登記、
    及在國民身分證配偶欄上為配偶「甲○○」之不實登載，又
    向入出境管理局申請大陸地區人民甲○○中華民國台灣地區
    旅行證等使公務員登載不實，使甲○○進入台灣。
 ２ 證人朱合心於警詢、檢察官偵查中（92年12月10日警詢筆錄
    、93年9月14日、94年3月1日、94年3月28日檢察官偵訊筆錄
    ，見93年度偵字第562號卷第28、94、134、135、144、145
    頁）、本院94年度訴字第 322號案件審理中均證述被告與證
    人連惠君係假結婚之事實。
(三)書證及物證
１、連惠君身分證影本（附於93年度偵字第562號偵查卷第46 頁
    ）
２、連惠君戶籍謄本（附於93年度偵字第562號偵查卷第50、51
    頁）
３、連惠君中華民國護照（附於93年度偵字第562號偵查卷第52
    ─55頁）
４、中華人民共和國結婚證（附於93年度偵字第562號偵查卷第
    56─59 頁）
５、財團法人海峽交流基金會證明書（附於93年度偵字第562號
    偵查卷第84頁）
６、中華人民共和國福建省南平市第二公證處公證書（附於93年
    度偵字第562號偵查卷第85、86、88頁）
７、內政部警政署入出境管理局94年2 月17日境信品字第094106
    51380 號函、94年3 月4 日境信伶字第09410721450 號函、
    94年4月25日境信伶字第09410391320號函（附於93年度偵字
    第562號偵查卷第128─130、138─140頁、本院 94年度訴字
    第322號卷內）
四、論罪科刑之理由：
（一）核被告甲○○所為，係犯刑法第216條、第214條之行使使
      公務員登載不實文書罪，被告所犯使公務員登載不實之低
      度行為，為行使之高度行為所吸收，不另論罪。
（二）公訴人雖認被告前述犯行，另涉有修正前台灣地區與大陸
      地區人民關係條例第15條第1 款之規定，應依同條例第79
      條第1 項之罪論處。按大陸地區人民非經主管機關許可，
      不得進入臺灣地區，臺灣地區與大陸地區人民關係條例第
      10條第1 項定有明文，而大陸地區人民，其父母、配偶或
      子女在臺灣地區設有戶籍者，得申請進入臺灣地區探親，
      大陸地區人民進入臺灣地區許可辦法第3條第1 項第3款亦
      規定甚明，被告與臺灣地區人民連惠君係為達到得依上開
      規定入境臺灣地區之目的而虛偽辦理結婚，並以此為由申
      請被告來臺，非但其結婚無效，且渠等係以徒具外觀合法
      形式之結婚，藉以規避對大陸地區人民進入臺灣地區之管
      制，自仍屬非法入境；準此，以「假結婚真入境」之脫法
      方式，進入臺灣地區，自仍該當犯罪，而非以偷渡者為限
      ；惟查，本案被告雖係以前述方式非法進入臺灣地區，然
      其既屬大陸地區人民，即為臺灣地區與大陸地區人民關係
      條例第15條第1項、第79條第1項之客體，而非本罪所欲處
      罰之對象，是被告之所為，自不能論以臺灣地區與大陸地
      區人民關係條例第15條第1項、第79條第1項之罪。惟公訴
      人認此部分與前揭有罪部分，有方法結果之牽連關係，屬
      裁判上一罪 ，自無庸為無罪之諭知，附此敘明。
（三）被告與連惠君、林秀英，就上開所犯罪名，有犯意聯絡及
      行為分擔，應論以共同正犯。
（四）被告先後多次行使使公務員登載不實之公文書犯行，時間
      緊接，方法相同，觸犯犯罪構成要件相同之罪名，顯係出
      於概括犯意為之，為連續犯，應依刑法第56條之規定，論
      以行使使公務員登載不實公文書罪一罪，並加重其刑。
（五）本院爰審酌被告之素行，利用不法手段進入台灣地區，規
      避對於大陸地區人民之入境管制，對於台灣地區之入境管
      制、就業市場及治安有所影響，及犯罪後坦白認錯等一切
      犯罪情狀，量處如主文所示之刑，以示懲儆，併諭知易科
      罰金之折算標準。
五、據上論斷，刑事訴訟法第273條之1第1 項、第299條第1項前
    段，刑法第28條、第56條、第216條、第214條、第41條第1
    項前段，罰金罰鍰提高標準條例第1條前段、第2條，判決如
    主文。
本案經檢察官林伯宇到庭執行職務。
中　　華　　民　　國　　94　　年　　8 　　月　　31　　日
                  刑事第二庭法    官  齊　潔
以上正本證明與原本無異。
對於本件判決如有不服，應於收受送達後10日內，向本院提出上
訴書狀，上訴於臺灣高等法院，並按他造當事人之人數附具繕本
。
中　　華　　民　　國　　94　　年　　8 　　月　　31　　日
                            書 記 官  潘端典
中華民國刑法第214條：
(使公務員登載不實罪)
明知為不實之事項，而使公務員登載於職務上所掌之公文書，足
以生損害於公眾或他人者，處3年以下有期徒刑、拘役或　500元
以下罰金。
中華民國刑法第216條：
(行使偽造變造或登載不實之文書罪)
行使第 210 條至第 215 條之文書者，依偽造、變造文書或登載
不實事項或使登載不實事項之規定處斷。
